臺灣高等法院臺南分院刑事判決　　　　 96年度上訴字第586號
上　訴　人
即　被　告　甲○○
　　　　　　　　　　現另案羈押於臺灣台南看守所
選任辯護人　廖道成律師（扶助律師）
上列上訴人因違反槍砲彈藥刀械管制條例案件，不服臺灣嘉義地
方法院九十五年度訴字第六四三號中華民國九十六年四月二十日
第一審判決（起訴案號：臺灣嘉義地方法院檢察署九十五年度偵
字第四一○號），提起上訴，本院判決如下：
    主  文
原判決撤銷。
甲○○未經許可，持有可發射子彈具有殺傷力之改造手槍，累犯
，處有期徒刑參年貳月，併科罰金新臺幣陸萬元，罰金如易服勞
役，以新臺幣壹仟元折算壹日。扣案附表編號一、二所示改造手
槍壹枝及改造子彈陸顆，均沒收之。
    事  實
一、甲○○前因違反槍砲彈藥刀械管制條例案件，經台灣嘉義地
    方法院，以九十四年嘉簡字第二四九號判處徒刑四月，併科
    罰金新台幣（下同）二萬元確定，甫於民國（下同）九十四
    年十月十五日執行完畢；甲○○仍不知悔改，明知具有殺傷
    力槍枝與子彈，屬於槍砲彈藥刀械管制條例管制物品，未經
    中央主管機關許可，不得持有，竟未經許可，基於持有具有
    殺傷力改造槍彈犯意，以不詳方法，於九十四年四月中旬某
    日，取得附表編號一、二所示可發射子彈具有殺傷力仿BERE
    TTA廠92-FS型半自動手槍玩具改造手槍一枝（槍枝管制編號
    ：0000000000號）及改造子彈九顆（其中三顆經試射後，僅
    剩彈殼，不具殺傷力）。嗣警據報甲○○持有槍彈，於九十
    五年一月二日下午四時三十分許，在嘉義市○○街一七七號
    「亞虎電子遊藝場」，查獲甲○○，經甲○○同意搜索，在
    其所攜帶手提包內，扣得上開槍彈。
二、案經嘉義市警察局第一分局移送臺灣嘉義地方法院檢察署檢
    察官偵查起訴。
    理  由
甲、證據能力部分：
一、按被告自白，非出於強暴、脅迫、利誘、詐欺、疲勞訊問、
    違法羈押或其他不當方法，且與事實相符者，得為證據，刑
    事訴訟法第一百五十六第一項定有明文。亦即被告自白係出
    於自由意思，且與事實相符者，即有證據能力。反之，若係
    非法取供者，因其陳述非出於任意性，其所為陳述即無證據
    能力。次按被告陳述其自白係出於不正方法者，應先於其他
    事證而為調查。該自白如係經檢察官提出者，法院應命檢察
    官就自白出於自由意志，指出證明方法，刑事訴訟法第一百
    五十六條第二項亦有明文。
二、本件被告於原審坦承於警偵訊自白上開持有槍彈犯行（詳警
    卷三至六頁，偵查卷十二至十三、三一至三二頁），然辯稱
    ：該等自白係便衣警員於逮捕時，拿槍勒住我頸部打我，問
    我說附表所示槍彈是不是我的，我因無法呼吸，只好說是，
    且警員表示如承認犯行，可獲交保，當時我因毒癮在身，所
    以胡亂自白，實則自白不實在，非出於任意性，當無證據能
    力云云。惟查：(1)證人蕭宗吾、戴志宏（嘉義市警察局第一
    分局警員）於原審具結證述後，本院並未發現警員於查獲及
    詢問被告過程，有刑求或利誘等不法取供情事，有審判筆錄
    在卷可佐（詳原審卷六一至七五頁）。(2)況被告曾於九十四
    年間因違反槍砲彈藥刀械管制條例案件，經原審以九十四年
    嘉簡字二四九號判刑確定，甫於九十四年十月十五日執行完
    畢，有臺灣高等法院被告前案紀錄表在卷可佐。則被告對於
　　持有槍彈係犯重典，自無不知，應無僅因警員告知承認，即
　  可交保，而自白持有槍彈犯行。縱可獲得交保，亦無可能免
    去牢獄之災，比較其間利害，被告應無因可獲交保，而自白
    本件犯行之理！(3)另被告因施用毒品案件，經原審以九十五
    年訴字第三七二號，判處應執行徒刑一年三月確定，於九十
    五年九月十四日入獄服刑，有上開前案紀錄表在卷可稽。嗣
    被告於九十五年九月二十五日經檢察官提訊時，已在執行中
    ，自無交保可能，其仍自白本件犯行，有訊問筆錄在卷可憑
    （詳偵查卷三一至三二頁）。足見被告所辯為獲交保，而胡
    亂自白云云，係臨訟卸責，洵無足採。是被告於警偵訊自白
    ，堪認均出於自由意志，具有任意性，且被告自白上開犯行
    ，並有鑑定書、查獲照片六張及扣案槍彈可佐，核與事實相
    符（詳如後述）。依上規定，自得為本件論罪證據。
乙、實體部分：
一、訊據上訴人即被告甲○○供承於上開時地，遭警逮捕情形，
    然否認涉有上開犯行，辯稱：上開槍彈與我無關，我在警詢
    及偵查中自白，是警員以暴力及利誘不法取供云云。惟查：
  (一)上開事實，業據被告於警詢及偵查中，均坦承不諱（詳警卷
    三至六頁，偵查卷十二至十三、三一至三二頁），並經警員
    蕭宗吾、戴志宏於原審結證查獲被告情形明確（詳原審卷六
    一至七五頁），互核相符。被告所辯，核與證人所證不合，
    顯有避就及推卸情形，復無證據可認被告與證人存有仇怨。
    堪認上開證人應無構陷被告情事，渠等證述應堪採信；且有
    附表編號一、二所示槍彈扣案可稽。而上開改造槍彈，經鑑
    定結果，附表編號一、二所示槍彈，認均具有殺傷力，且屬
    於槍砲彈藥刀械管制條例所列其他可發射子彈具有殺傷力槍
    枝及子彈，有刑事警察局九十五年三月九日刑鑑字第095000
    9716號鑑定書在卷可稽（詳偵查卷十六至十八頁）。又上開
    鑑定機關本於專業知識及以科學方法檢驗所得結論，當可憑
    信。此外復有搜索扣押筆錄、扣押物品目錄表、扣押物品收
    據及查獲照片六張在卷堪憑（詳警卷七至十四頁）。參酌上
　  開事證，綜合判斷，就被告於起訴前所為陳述，符合邏輯一
    貫性、詳細性、具體性、客觀證據符合性及被告心理狀態任
    意性與私密性等情形，堪信被告警偵訊自白與事實相符。又
    本件扣案槍彈係在被告身邊查扣，其把玩電動玩具機台旁邊
    ，並無他人，則扣案槍彈自屬被告所有。是被告持有扣案具
    有殺傷力槍彈犯行，事證明確，應堪認定。至證人李嘉訓、
    李健霖於原審供稱，於被告遭查獲前，渠等二人，曾分別前
    往上開亞虎電子遊藝場，與被告見面，然渠等當時，並未注
　　意被告私人物品，且被告遭警查獲時，渠等皆已離去，並未
　  在場等語（詳原審卷九一至一○一頁）。渠等證述，自不足
    為有利被告認定。被告於原審翻供，否認犯行，自非可採。
    本件被告持有具有殺傷力槍彈犯行，事證明確，堪以認定。
  (二)至檢察官起訴書認被告所為，係犯製造槍彈犯行云云。經查
    ，被告於原審及上訴審，均堅決否認製造扣案槍彈，且被告
    於為警查獲扣案槍彈，警員並未扣得任何製造槍彈工具，亦
    未前往被告住處搜查，有無製造扣案槍彈工具，以為佐證，
    即徒憑被告自白在家中改造扣案槍彈供詞，遽認被告有改造
    扣案槍彈犯行，顯有違不得僅憑被告自白作為有罪唯一證據
    （刑事訴訟法第一百五十六條第二項參照）。是本件檢察官
    起訴被告所為，係屬製造槍彈犯行，自非可取，併此敘明。
二、關於刑法修正部分：
    被告行為後，刑法於九十四年二月二日修正公布，並於九十
    五年七月一日施行，爰就相關修正規定，比較如下：
  (一)關於累犯部分：
  　按被告行為時，刑法第四十七條規定：「受有期徒刑之執行
    完畢，或受無期徒刑或有期徒刑之一部執行而赦免後，五年
    以內，再犯有期徒刑以上之罪者，為累犯，加重本刑至二分
    之一」。然被告行為後，刑法第四十七條，已修正為同條第
　  一項：「受徒刑之執行完畢，或一部之執行而赦免後，五年
    以內，故意再犯有期徒刑以上之罪者，為累犯，加重本刑至
    二分之一」。故累犯要件，顯因此已有變動；從而，本件被
    告行為後累犯要件，自因此而有變動，當屬行為後法律有變
    更，非僅屬文字修正而已，自應依新舊法比較結果，較有利
    於行為人修正後法律（九十六台上三○六四判決參照）。
  (二)關於想像競合犯部分：
　  至刑法第五十五條關於想像競合犯規定，新法增列但書「不
    得科以較輕罪名所定最輕本刑以下之刑」，係科刑限制，為
    法理明文化，非屬法律變更，無新舊法比較問題。
  (三)關於罰金易服勞役之折算標準部分：
　  又被告行為時，易服勞役折算標準，業據罰金罰鍰提高標準
    條例第二條前段規定（現已刪除），就其原定數額提高為一
    百倍折算一日，則被告行為時易服勞役折算標準，應以銀元
    三百元折算一日，即新台幣九百元折算一日。惟九十五年七
    月一日修正公布施行刑法第四十二條第三項前段規定：「易
    服勞役以新臺幣一千元、二千元或三千元折算一日」。比較
    修正前後易服勞役之折算標準，以修正後規定，較有利被告
    。則依刑法第二條第一項但書，自應適用修正後刑法第四十
    二條第三項前段規定，就罰金部分諭知易服勞役折算標準。
  (四)綜上所述，依刑法第二條第一項所定「從舊從輕」原則，關
    於累犯規定，應適用行為時，即修正前法律，對被告較為有
    利，自應適用修正前法律。關於易服勞役部分，雖應適用修
    正後刑法規定，與本件累犯應適用修正前規定，有割裂適用
    情形，然罰金易服勞役部分，係屬易刑處分，適用最有利於
    行為人之法律，不涉及法律整體適用問題（最高法院九十五
    年第八次刑事庭會議決議參照）。至刑法沒收部分，則附屬
    於主刑而適用修正前規定，併此敘明。
三、論罪部分：
　(一)核被告所為，係犯槍砲彈藥刀械管制條例第八條第四項持有
 　 可發射子彈具有殺傷力改造手槍罪及同條例第十二條第四項
    持有子彈罪。被告一行為，同時持有具有殺傷力改造手槍及
    子彈行為，為異種想像競合犯，應依現行刑法第五十五條規
    定，從一重持有具有殺傷力改造手槍罪處斷。至檢察官起訴
    認為被告所為，係犯同條例第八條第一項、第十二條第一項
    製造槍彈罪云云，經本院調查結果，被告並未有製造扣案槍
    彈犯行，已如前述。然被告持有扣案槍彈犯行部分，業經檢
    察官於起訴書敘及，自屬起訴效力所及。是本件檢察官起訴
    基本社會事實，顯屬相同，爰依法變更檢察官起訴法條。次
    查警員蕭宗吾於原審結稱：我們有情資說被告有手榴彈，後
    來查獲被告持有槍彈，被告自己講改造槍彈，我們把他制伏
    帶回去，他都很配合等語（詳原審卷六二至六五至七五頁）
    。警員戴志宏於原審結稱：我們情資說，被告有帶槍及手榴
    彈，查獲被告後，我問被告槍枝來源，他說是他自己在家中
    改造等語（詳原審卷六九至七一頁）。據此，被告持有扣案
    槍彈，顯係經警查獲發覺，而非被告自首查獲。縱被告於為
    警查獲時，曾向警自白製造扣案槍彈。然本院既查無被告有
    製造扣案槍彈，被告即無修正前刑法第六十二條自首適用。
  (二)又被告前因違反槍砲彈藥刀械管制條例案件，經原審以九十
    四年嘉簡字第二四九號判處徒刑四月，併科罰金二萬元確定
    ，甫於九十四年十月十五日徒刑執行完畢，有臺灣高等法院
    被告全國前案記錄表在卷可參。茲被告於受有期徒刑執行完
    畢後，五年內（按被告雖自九十四年四月中旬起，持有扣案
    槍彈，但被告持有行為，繼續至九十五年一月二日為警查獲
    時止，則被告犯罪成立日，依刑法第八十條第二項規定，應
    以九十五年一月二日為警查獲時，為其行為終了日，是被告
    自該當於累犯），再犯本件有期徒刑以上刑之罪，為累犯，
    依刑法第四十七條第一項規定，加重其刑。
四、原判決以被告製造槍彈犯行，罪證明確，因予論罪科刑，固
    非無見。惟查：(一)本件被告所為，僅該當於持有槍彈犯行，
    原判決遽認被告係犯製造槍彈罪，依上所述，尚有未洽。(二)
    又被告持有扣案槍彈，係經警查獲，非屬被告自首，已如前
    述，自無修正前刑法第六十二條前段適用，原判決依刑法自
    首規定，予以被告減刑，亦有不當。至被告上訴意旨，否認
    犯行，固無理由。然原判決既有可議，自屬無可維持，應由
    本院將原判決撤銷改判。爰審酌被告智識程度、素行、犯罪
    動機、目的，恣意製造槍、彈，無視法律規制，本院考量其
    持有槍彈數量，對社會治安潛在危險，暨被告於審理中翻異
    警偵訊自白等一切情狀，對被告量處有期徒刑三年二月，併
    科罰金新台幣六萬元，以資懲儆。併依修正後刑法第四十二
    條第三項前段規定，就被告併科罰金部分，諭知罰金如易服
    勞役，以新台幣一千元折算之標準。至扣案改造手槍一枝及
    附表編號二所示驗餘子彈六顆，均係違禁物，已如前述，應
    依刑法第三十八條第一項第一款、第二項規定宣告沒收。另
    按物之能否沒收，應以裁判時為準，扣案附表編號二所示採
    樣試射子彈三顆，僅剩餘彈殼，已失子彈結構及性能，不具
    殺傷力，自非屬違禁物，爰不予以宣告沒收，附此敘明。
據上論斷，應依刑事訴訟法第三百六十九條第一項前段、第三百
六十四條、第三百條、第二百九十九條第一項前段，槍砲彈藥刀
械管制條例第八條第四項、第十二條第四項，刑法第二條第一項
、第十一條、第四十七條（修正前）、第五十五條（修正後）、
第四十二條第三項前段（修正後）、第三十八條第一項第一款（
修正前），判決如主文。
本案經檢察官徐松奎到庭執行職務。
中　　華　　民　　國　　96　　年　　 9　 　月　　6　　日
                  刑事第六庭    審判長法　官  蔡崇義
                                      法　官  杭起鶴
                                      法　官  董武全
以上正本證明與原本無異。
如不服本判決，應於收受本判決後十日內向本院提出上訴書狀。
其未敘述上訴理由者並得於提起上訴後十日內向本院補提理由書
狀（均須按他造當事人之人數附繕本）「切勿逕送上級法院」。
　　　　　　　　　　　　　　　　　　　書記官  許美惠
中　　華　　民　　國　　96　　年　　 9　 　月　　6　　日
附錄法條：
槍砲彈藥刀械管制條例第八條第四項：
未經許可，持有、寄藏或意圖販賣而陳列第一項所列槍枝者，處
三年以上十年以下有期徒刑，併科新臺幣七百萬元以下罰金。
槍砲彈藥刀械管制條例第十二條第四項：
未經許可，持有、寄藏或意圖販賣而陳列子彈者，處五年以下有
期徒刑，併科新台幣三百萬元以下罰金。
附表：
┌──┬───────┬───────────────┐
│編號│槍彈          │鑑定文號及鑑定結果            │
├──┼───────┼───────────────┤
│一  │改造手槍一枝（│(1)鑑定文號：刑事警察局95年3 月│
│    │槍枝管制編號：│  9日刑鑑字第0950-009716號函（│
│    │0000000000號）│  見偵卷第16-18頁）。         │
│    │              │(2)鑑定結果：係由仿BERETTA廠92F│
│    │              │  S型半自動手槍製造槍枝換裝土 │
│    │              │  造金屬槍管改造而成改造手槍，│
│    │              │  機械性能良好，可供擊發適用子│
│    │              │  彈使用，認具殺傷力。        │
├──┼───────┼───────────────┤
│二  │送鑑子彈九顆（│(1)文號：同上。                │
│    │取樣三顆試射）│(2)認均係由土造金屬彈殼加裝直徑│
│    │              │  8.8MM金屬彈頭而成土造子彈， │
│    │              │  經取樣三顆試射結果，均可擊發│
│    │              │  ，認具殺傷力。              │
└──┴───────┴───────────────┘
